臺灣士林地方法院民事判決　　　　　　　 94年度訴字第586號
原　　　告　丁○○
　　　　　　　　　　　　　2樓.
訴訟代理人　張靜怡律師
　　　　　　謝秉錡律師
複代理人　　朱容辰律師
　　　　　　甲○○
　　　　　　丙○○
被　　　告　乙○○
　　　　　　台產實業股份有限公司
法定代理人　戊○○
共　　　同
訴訟代理人　楊金順律師
共　　　同
複代理人　　游朝義律師
上列當事人間請求損害賠償事件，本院於96年10月4 日言詞辯論
終結，判決如下：
    主      文
被告應連帶給付原告新臺幣佰陸拾肆萬肆仟伍佰陸拾元，及自
民國九十四年二月三日起至清償日止，按週年利率百分之五計算
之利息。
原告其餘之訴駁回。
訴訟費用新臺幣陸萬壹仟玖佰捌拾肆元，由被告連帶負擔新臺幣
萬陸仟伍佰柒拾壹元，餘由原告負擔。
本判決於原告以新臺幣壹佰貳拾萬元為被告供擔保後，得假執行
；但被告如於假執行程序實施前，以新臺幣佰陸拾肆萬肆仟伍
佰陸拾元為原告預供擔保，得免為假執行。
原告其餘假執行之聲請駁回。
    事實暨理由
一、本件原告起訴主張：伊於92年8 月15日上午9 時5 分許，騎
    乘車號CIT-131 重型機車，經臺北縣汐止市○○○路往臺北
    方向行駛，竟遭被告台產實業股份有限公司（下稱被告台產
    公司）之員工即被告乙○○所駕駛車號QN-209自用大貨車，
    由後部撞擊並拖行其騎乘之機車，致伊受有右側足部壓碎性
    創傷合併軟組織缺損及足踝脫臼，左側腳跟軟組織缺損之重
    傷害，左右兩側下肢壓砸傷及右下肢截肢等傷害，遂依民法
    第184 條第1 項前段、第2 項；第188 條第1 項；第193 條
    第1 項及第195 條第1 項規定，提起本訴等語。並聲明：(一)
    被告應連帶給付原告新臺幣（下同）6,151,691 元，及自起
    訴狀繕本送達之翌日起至清償日止，按年利率5%計算之利息
    。
    (二)前項請求，原告願供擔保，請准宣告假執行。
二、被告則以：被告乙○○於92年8 月15日上午9 時許駕駛車號
    QN-209之大貨車經過事故地點，然原告之所以會受傷，完全
    係因原告於騎乘車號CIT-131 重型機車行經事故地點時，未
    依事故地點所設立之「禁止超車」標誌，竟欲從右側超越由
    乙○○所駕駛之大貨車，然機車卻不慎因道路右側地勢較低
    、生有青苔而打滑，致使原告跌下機車並滑入行進中之大貨
    車下並因此而受傷。是以，原告受傷並非被告乙○○故意或
    過失之不法行為所致，原告自不得請求被告乙○○負侵權行
    為損害賠償之責；進而被告台產公司雖為被告乙○○之雇主
    ，依法並無需與被告乙○○連帶負侵權行為損害賠償責任。
    縱本院認其該當侵權行為，然原告請求之精神慰撫金顯屬過
    高，且本件應有過失相抵之適用等語，資為抗辯。並聲明：
    求為判決，駁回原告之訴及假執行之聲請，如受不利之判決
    ，願供擔保免為假執行。
三、兩造爭點整理如下：
  甲、兩造所不爭執之事項：
    (一)本件車禍是在92年8 月15日上午9 時5 分在臺北縣汐止市
      ○○○路往臺北方向18公里800 公尺處之橋下便道發生。
    (二)被告乙○○為被告台產公司之員工，擔任駕駛工作。
    (三)被告乙○○與原告均有駕照，原告後有乘載訴外人陳駿揚
      。
    (四)原告受有右側足部壓碎性創傷合併軟組織缺損及足踝脫臼
      ，左側腳跟軟組織缺損之重傷害，左右兩側下肢壓砸傷及
      右下肢截肢。原告上揭受傷，是由被告乙○○所駕駛之車
      號QN-209自用大貨車車子輾過而造成。
    (五)義肢每支製造金額為160,000 元，健保支付第一次義肢補
      助款為34,000元。
    (六)原告於本件事故致其殘障等級為第3 級，達喪失勞動能力
      為50% ，則原告請求減少勞動力之計算，依最低工資17,2
      80元為據，並從94年7 月13日計算至139 年7 月12日65歲
      退休止，合計為2,408,560 元。
    (七)原告已受領汽車強制責任險83萬元。
    (八)本件遲延利息自94年2 月3 日起算。
    (九)原告為東吳大學商業進修學士班二年級學生，名下並無財
      產。
    (十)被告乙○○為國中畢業，94年年所得為489,749 元，並無
      其他財產。
    (十一)原告出生於74年7 月13日，本件事故發生於92年8 月15日
      ，則義肢使用之期限，應以國人平均壽命79歲為計算依據
      。
  乙、兩造所爭執之事項：
    (一)程序部分：本件訴訟程序是否已視為撤回？
    (二)實體部分如下：
      1.本件被告是否該當侵權行為，而應負損害賠償之責？
      2.承上，若是，則原告請求損害額的各項數據是否適當？
        義肢是否以6 年的保固期為限，而每6 年得換義肢1
          次，共換10次，合計為1,566,000元？
        精神慰撫金100萬元是否過高？
      3.有無過失相抵之適用？
四、得心證之理由：
（一）本件訴訟程序是否已視為撤回？
  １、按合意停止訴訟程序之當事人，自陳明合意停止時起，如
      於4 個月內不續行訴訟者，依民事訴訟法第190 條第1 項
      前段規定，固可發生視為撤回其訴或上訴之效力。惟所謂
      合意停止訴訟後之「續行訴訟」，民事訴訟法並未明定應
      以「陳明」之方式為之。苟於合意停止後之四個月內，兩
      造或其中之一造當事人，欲續行訴訟程序，而提出書狀為
      陳明，或依同法第122 條第1 、2 項規定，於受訴法院書
      記官前以言詞為陳明，經書記官記載於筆錄內，或就其提
      出之書狀所具內容，已可「推知」其有續行訴訟之意思者
      ，自均可發生終竣合意停止之效力，最高法院85年度台抗
      字第633 號判決可資參照。
  ２、查本件原告之訴訟代理人與被告複代理人於本院94年7 月
      7 日之言詞辯論庭中，共同以言詞向本院陳明合意停止訴
      訟程序，由書記官記載於該言詞辯論筆錄，此有94年7 月
      7 日之言詞辯論筆錄在卷可稽。嗣原告於同年月28日提出
      「民事準備狀(一)」於本院，並由本院將繕本送達於被告，
      亦有送達證書附卷可憑。則就原告提出該民事準備書狀以
      觀，其雖未明確陳明其欲續行訴訟；惟按其書狀之內容，
      既有訴請法院為實體判決之意思，尚非不能「推知」其有
      續行訴訟之意思。故本件原告既已於陳明合意停止訴訟後
      之4 個月內，有為續行訴訟之表示，自應認有終竣合意停
      止之意思，而未生視為撤回之效力，合先敘明。
（二）被告是否該當侵權行為，而應負損害賠償之責？
  １、按「汽車、機車或其他非依軌道行駛之動力車輛，在使用
      中加損害於他人者，駕駛人應賠償因此所生之損害。但於
      防止損害之發生，已盡相當之注意者，不在此限。」，民
      法第191 條之2 定有明文。是依前開規定，汽車駕駛人於
      使用中加損害於他人者，即應推定為有過失，並應負損害
      賠償之責，駕駛人如欲免責，則須舉證對損害之發生已盡
      相當之注意。查，原告受有右側足部壓碎性創傷合併軟組
      織缺損及足踝脫臼，左側腳跟軟組織缺損之重傷害，左右
      兩側下肢壓砸傷及右下肢截肢等傷害，係由被告乙○○所
      駕駛之車號QN-209自用大貨車輾過而造成一事，為兩造所
      不爭執（詳如上揭不爭執事項(四)）。是以，被告乙○○於
      駕駛QN-209自用大貨車過程與原告發生事故，致原告受有
      上揭兩造所不爭執之傷害，自有上揭規定之適用，應推定
      被告乙○○對車禍之發生為有過失。
  ２、被告乙○○雖抗辯原告受傷完全係因原告於騎乘機車行經
      事故地點時，未依事故地點所設立之禁止超車標誌，竟欲
      從右側超越由乙○○所駕駛之大貨車，然機車卻不慎因道
      路右側地勢較低、生有青苔而打滑，致使原告跌下機車並
      滑入行進中之大貨車下並因此而受傷等語，並舉證人黃明
      勝於刑事偵查中之證詞為證（詳如本院卷第155-157 頁）
      。查，證人黃明勝係證稱：「…我們寫的機車輪胎痕是指
      『類似』青苔打滑且一直延續到機車倒地方向的輪胎痕；
      相片一路旁鐵皮和護欄的草堆泥土處就是剛才顯示疑似打
      滑的地方…」等語（詳如本院卷第156 頁）。是縱證人所
      述為真，則依證人之上揭證詞內容以觀，亦僅係證人推論
      事故發生情形，而判斷依據之機車輪胎痕是指【類似】青
      苔打滑，而非【確定】為青苔打滑所致；且證人之證詞，
      亦未論述事故之發生，係因機車打滑所致。又查，若事故
      之發生，果如證人所言，係因青苔打滑所致如此明顯，則
      證人之證詞又何故為偵查中之檢方及本院刑事庭所不採，
      是證人上揭證詞，自不足為有利被告之認定。另證人黃明
      勝復證稱：「問：上次庭訊時稱水泥車右保險桿先前已經
      破裂，何以見得？因為車的該部分的邊緣已經繡蝕了，而
      且現場我也沒有看到黃黑色的前保險桿殘骸」（詳如本院
      卷第157 頁）等語。然查，被告乙○○所駕駛之自用大貨
      車，依其車型與保險桿之強度，其若欲使原告所駕駛之機
      車改變行進路線，根本毋庸致其車前保險桿達到有殘骸之
      撞擊力，而只需被告乙○○所駕駛之自用大貨車稍稍輕碰
      原告之機車，且在未留下任何殘骸情形下，即能為之，是
      證人上揭證詞，亦不足為有利被告之認定。而被告乙○○
      於本院言詞辯論終結前復未再行舉證以實說，更遑論中央
      警察大學96年8 月31日校鑑科字第0960001275號鑑定書，
      亦認本件事故之肇事責任在被告乙○○（詳如本院卷第30
      8 頁）。是以被告乙○○顯難認已就「防止損害之發生，
      已盡相當之注意」之事實，盡舉證之責。
  ３、綜上所述，被告乙○○駕駛汽車，於汽車使用中加損害於
      原告，復未能舉證確無過失，自應依民法第191 條之2 之
      規定負損害賠償之責。
  ４、另按，因故意或過失，不法侵害他人之權利者，負損害賠
      償責任。受僱人因執行職務，不法侵害他人之權利者，由
      僱用人與行為人連帶負損害賠償責任。民法第184 條第1
      項前段、第188 條第1 項各定有明文。被告乙○○駕駛車
      號QN-209自用大貨車，因過失致不法侵害原告之身體健康
      既經認定，自應負損害賠償責任。被告乙○○係被告台產
      公司之司機，被告台產公司為其僱用人，且肇事當天係執
      行公司職務，依前揭條文規定，被告台產公司應對原告負
      連帶損害賠償責任。
（三）再按不法侵害他人之身體或健康者，對於被害人因此喪失
      或減少勞動能力或增加生活上之需要時，應負損害賠償責
      任。不法侵害他人之身體、健康、名譽、自由、信用、隱
      私、貞操，或不法侵害其他人格法益而情節重大者，被害
      人雖非財產上之損害，亦得請求賠償相當之金額。其名譽
      被侵害者，並得請求回復名譽之適當處分。民法第193 條
      第1 項、第195 條第1 項分別定有明文。原告主張被告侵
      權行為既經認定，如上所述，則原告請求被告連帶賠償各
      項金額，是否應予准許，分述如次：
  １、義肢是否以6 年的保固期為限，而每6 年得換義肢1 次，
      共換10次，合計為1,566,000 元？
    (1)原告主張，其因本件車禍事故導致膝下須穿戴義肢，並需
      長期復健及於保固期內定期更換義肢。依原告起訴時為18
      歲，至國人平均壽命79歲，而所用義肢保固期為6 年，故
      應更換10次為適當等語。被告則以原告所訂製之義肢，其
      保固期限雖載明為6 年，惟其並不等於義肢之堪用期限，
      且其請求更換10次亦無所據等語置辯。
    (2)經查，依長庚醫院出具之診斷證明書所載，被告於92年8
      月22日接受右腳膝下截肢手術，92年8 月29日及92年9 月
      16日接受左腳跟植皮手術，於92年9 月29日出院。目前膝
      下穿戴義肢，需長期復健及生活照護，於保固期間內更換
      義肢（本院卷第140 頁）。則可知原告因右腳截肢而確有
      穿戴義肢之必要。且原告所訂製之義肢，其保固期間為6
      年，此亦有正全義肢復健器材有限公司保固證明書（本院
      卷第288 頁）在卷可憑。是依義肢之保固期間，每6 年更
      換1 次，是以原告起訴時為18歲，算至國人平均壽命79歲
      ，則可認其需更換義肢之次數以10次為合理。故被告上揭
      抗辯，即屬無據。
    (3)又，義肢每支製造金額為160,000 元一事，為兩造所不爭
      執，而更換義肢之次數為10次，合計為160 萬元。扣除健
      保支付第一次義肢補助款為34,000元，則原告就義肢部分
      請求合計為1,566,000 元（160,000 ×10－34,000＝1,56
      6,000 ，自應准許。
  ２、減少勞動力部分：
      原告於本件事故致其殘障等級為第3 級，達喪失勞動能力
      為50% ，原告請求減少勞動力之計算，依最低工資17,280
      元為據，並從94年7 月13日計算至139 年7 月12日65歲退
      休止，合計為2,408,560 元，復為被告所不爭執（詳如上
      揭兩造所不爭執之事項(六)），自應准許。
  ３、慰撫金部分：
      本院審酌原告事故時的教育程度為東吳大學商業進修學士
      班二年級學生，名下並無財產；被告乙○○為國中畢業，
      94年年所得為489,749 元外，並無其他財產，且育有在學
      子女2 人；被告台產公司之資產負債表；並衡量兩造之身
      分、地位、經濟狀況、侵權行為情節之輕重，認原告請求
      非財產上之損害賠償100 萬元，顯屬過高，應酌減為50萬
      元，較為妥適，逾此數額之請求，即屬無據。
  ４、綜上所述，原告得請求之金額，合計為4,474,560 元（1,
      566,000 ＋2,408,560 ＋500,000 ＝4,474,560）
（四）本件有無過失相抵之適用？
      按本件車禍之發生，係因被告徐錦郎未注意車前狀況，且
      未與原告機車保持安全距離，致碰撞原告所致，已如上述
      ，亦為中央警察大學鑑定書所表明（見本院卷第308 頁）
      ，足見原告就系爭車禍之發生或損害之擴大未有何過失可
      言。而被告除空言主張系爭車禍之發生，係原告未注意2
      車間之車距及狹橋上不可超車之禁止規範外，然未舉證以
      實說，是以被告自無從據此主張過失相抵之適用。
五、再按保險人依本法規定所為之保險給付，視為被保險人損害
    賠償金額之一部分；被保險人受賠償請求時，得扣除之，強
    制汽車責任保險法第32條定有明文。查原告因本件車禍之發
    生，已受領強制汽車責任保險給付83萬元，為兩造不爭執之
    事實，是依前揭規定，自應予以扣除。
六、從而，原告本於侵權行為之法律關係，訴請被告應連帶給付
    3,644,560 元（其計算式為：4,474,560元 －830,000 元＝
    3,644,560 元），及自94年2 月3 日起至清償日止，按週年
    利率5%計算之利息，為有理由，應予准許。至原告逾上開金
    額之請求為無理由，應予駁回，並依職權確定本件訴訟費用
    為61,984元（即第1 審裁判費61,984元），被告應負擔之訴
    訟費用額為59/100（即36,571元，元以下四捨五入），餘由
    原告負擔。
七、本判決主文第1 項就被告敗訴部分，兩造陳明願供擔保請為
    宣告假執行或免為假執行，經核均與規定相符，爰分別酌定
    相當之擔保金額准許之；至原告其餘假執行之聲請，則因訴
    之駁回而失所附麗，應予駁回。
八、本件判決基礎已臻明確，兩造其餘攻防方法及訴訟資料經本
    院審酌後，核與判決不生影響，無逐一論駁之必要，併此敘
    明。
九、訴訟費用負擔之依據：民事訴訟法第79條、第85條第2 項、
    第87條第1 項。
中　　華　　民　　國　　96　　年　　10　　月　　26　　日
                  民事第二庭  法  官  陳梅欽
以上正本證明與原本無異。
如對本判決上訴，應於判決送達後20日內向本院提出上訴狀。
中　　華　　民　　國　　96　　年　　10　　月　　30　　日
                              書記官  高郁婷
